【裁判字號】    92,上易,1129
【裁判日期】    921223
【裁判案由】    損害賠償
【裁判全文】
臺灣高等法院民事判決                          九十二年度上易字第一一二九號
    上  訴  人  乙○○○
    訴訟代理人  曹大誠律師
    被  上訴人  甲○○
當事人間請求損害賠償事件，上訴人對於中華民國九十二年九月八日臺灣板橋地方法
院九十二年度訴字第一四五一號第一審判決提起上訴，經本院於九十二年十二月九日
言詞辯論終結，判決如下：
    主      文
上訴駁回。
第二審訴訟費用由上訴人負擔。
    事實及理由
一、上訴人上訴聲明：（一）原判決關於駁回上訴人後開第二項部分之訴廢棄。（二
    ）被上訴人應再給付上訴人新台幣（下同）九十七萬四千七百一十一元。被上訴
    人則聲明：上訴駁回。
二、兩造對原法院判決理由欄一所載：上訴人主張上訴人於民國（下同）九十一年八
    月十五日十三時許，在台北縣土城市○○街四一巷一弄三二號攤位前，因與訴外
    人張俊昱發生爭執，在另一旁之被上訴人竟起而毆打上訴人，致上訴人受有左臉
    瘀傷二點五乘二公分、右臉挫滅傷一乘零點二公分、右臂瘀傷四乘一點五公分之
    傷害等情，業據提出診斷證明書一份為證；被上訴人對於上訴人主張前開傷害係
    因兩造於前開時地發生拉扯所致，未有爭執，惟辯以：係上訴人先出言挑釁，且
    掀翻被上訴人攤位之貨物，被上訴人基於自衛想動手拉開上訴人，才進而發生拉
    扯等語。查被上訴人所辯：因上訴人先出言挑釁，且掀翻被上訴人攤位之貨物，
    兩造始發生拉扯一節，固與證人鄭秀香、黃清揚、吳偉傑於原法院九十一年度易
    字第三五一七號刑事庭審理時所述情節相符，有該刑事卷影本在卷可佐，而可信
    為真。惟前開情節至多僅得推知被上訴人動手之動機係遭上訴人激怒而為，與拉
    扯行為出於正當防衛尚屬有間，是被上訴人並無得執此即免損害賠償之責。即被
    上訴人既因故意傷害上訴人之身體，致上訴人受有左臉瘀傷二點五乘二公分、
    右臉挫滅傷一乘零二公分、右臂瘀傷四乘一點五公分之傷害，則上訴人本於侵權
    行為法律關係（民法第一百九十五條第一項「不法侵害他人之身體、健康、名譽
    、自由、信用、隱私、貞操，或不法侵害其他人格法益而情節重大者，被害人雖
    非財產上之損害，亦得請求賠償相當之金額。」）請求被上訴人賠償非財產上損
    害，即屬有據等情，俱無爭執。
三、上訴人於原審基於侵權行為之法律關係請求被上訴人賠償精神慰撫金二百四十三
    萬一千五百五十一元，原審判命被上訴人應給付五千元而駁回上訴人其餘之請求
    。上訴人僅對遭駁回中之九十七萬四千七百一十一元部分上訴，被上訴人則未上
    訴，合先敘明。查原審就上訴人請求給付精神慰撫金之金額，已經審酌上訴人係
    國小畢業，已婚，但上訴人之夫已死亡，育有一成年兒子，名下有一坐落板橋房
    屋（約二十五坪），尚有房屋貸款未繳清，曾經於九十年間任職於侑俊企業有限
    公司，月薪大約二萬元等情，復審酌被上訴人為國中畢業，已婚，育有成年子女
    三人，以經營市場攤販為生，月收入約二至三萬元，名下除一輛汽車外，無其他
    財產，暨本件傷害之原因，僅出於細故，且肇於上訴人之挑釁行為，上訴人雖因
    此受有左臉瘀傷二點五乘二公分、右臉挫滅傷一乘零點二公分、右臂瘀傷四乘一
    點五公分之傷害，被上訴人亦因之有左臉、頸部抓傷、擦傷、雙膝瘀青之傷害等
    情，有被上訴人提出之診斷證明書可查及其他一切情狀，認上訴人得請求之非財
    產上損害賠償以五千元為妥適。經核並無不當。上訴人上訴意旨空言主張其精神
    上之損失極鉅，原審判命被上訴人給付之金額過低，極不合理云云，惟並未能提
    出任何證據以實其說，自不足採，其上訴為無理由，應予駁回。
四、據上論結，本件上訴為無理由，依民事訴訟法第四百四十九條第一項、第七十八
    條，判決如主文。
中      華      民      國    九十二    年     十二     月    二十三    日
                                民事第十四庭
                                    審判長法  官  張  劍  男
                                          法  官  蔡  芳  齡
                                          法  官  李  行  一
右正本係照原本作成。
不得抗告。
中      華      民      國    九十二    年     十二     月    二十四    日
                                          書記官  董  曼  華


司法院資訊處製作；財團法人民間司法改革基金會備份。
